---
title: "Arbeidskrav1"
author: "Kristoffer Solum, Karen Grøndalen, Vetle Sælen, Gigja Björnsdottir"
date: "15 9 2021"
output: html_document
bibliography: referanser.bib
editor_options: 
  chunk_output_type: console
---

## Introduksjon

En av de mest sentrale faktorene for utholdenhets prestasjonen er det maksimale oksygenopptaket (V&#775;O~2maks~)<!-- Bruk markdown for å formatere teksten! --> [@BassetHowley]<!-- Sett in referanser på denne måten, bruk eks. medtex for å søke/formattere referanser fra pubmed: https://www.bioinformatics.org/texmed/ i filen referanser.bib finner dere referanserne i bibtex-format, ved å legge til "bibliography: referanser.bib i yaml så virker det!-->. V&#775;O~2max~ er bestemt av flere sentrale faktorer: lungenes kapasitet til å føre oksygen fra blodet, hjertets pumpekapasitet, volum, og sammensetning av blodet, og musklenes evne til å bruke oksygenet [@BassetHowley]. 

Hopkins [-@hopkins]<!-- Se https://bookdown.org/yihui/bookdown/citations.html for detaljer kring referanser --> definerer reliabilitet som reproduserbarheten til testverdier, analyser eller andre målinger på gjentatte forsøk på de samme individene. Det finnes tre hovedsakelige variasjoner man må ta hensyn til når man snakker om reliabilitet, disse er: subjektets<!-- Høres ut som dere driver med dyreforsøk, kanskje endre till utøvere deltakere eller lignende? --> variasjon, endring i gjennomsnittet og rettest korrelasjon<!-- Må man ta hensyn til dette, skjønner ikke hvordan dere mener her, kan man formulere på en annen måte?  -->. Subjektets variasjon regnes ut gjennom standardavvik og standardfeil. Det kan komme fra biologiske forhold som kan variere mellom to tester. Utstyr kan og spille inn på dette, hvor det er støy ved målingene. Beste måten å bøte<!-- Feil ord? --> på dette er gjennom mange deltakere og få tester, heller enn motsatt.<!-- Nå snakker dere om hvordan man designer er reliabilitetsstudie? Det er litt forvirrende, ovenfør  --> Endring i gjennomsnitt kan man dele i to deler, det er tilfeldig endring og systematisk endring. Tilfeldig endring er støy i målinger og data innsamlingsfeil. Dette kan minimeres gjennom å ha mange tester, hvor da til tilfeldige feilene vil spille mindre inn på resultatet. Systematisk endring er treningseffekten og læringseffekten man kan forvente mellom to tester, det handler om faktorene som spiller inn og kan gjøre post test, bedre enn pre test. Korrelasjon i rettest handler om hvor godt pretest og posttest korrelerer, hvis man har bedre korrelasjon, har man og høyere reliabilitet mellom testene. <!-- Ok, dette er litt forvirrende, prøv å omformulere -->
En rekke konfunderende faktorer kan påvirke utfallet av testene (Halperin, Pyne & Martin, 2015)<!-- Sett in referanser -->. Av konfunderende faktorer er hvor godt forberedt forsøksperson er, treningsstatus, næringsinntak før testing, hvor gode instruksjoner man får før testing, verbal oppmuntring, hvor mange som er til stede i testlokalet, musikk i rommet og psykologiske faktorer [@halperin].

I denne rapporten skal vi se estimere reliabiliteten for bestemmning av V&#775;O~2maks~. <!-- Flytte dette till metode: Hvor pretesten og post testen er gjennomført med en ukes mellomrom.-->  
 

## Metode 

VO2maks<!-- Oppdatere alle enheter som ovenfor --> testen ble gjennomført med en standard VO2maks protokoll. Hvor stigningen var konstant, 10,5% for guttene og 5,5% for jentene. Startfart var gitt på forhånd hvor alle startet på 8 km t^-1^<!-- Oppdatere alle enheter på denne måten -->. Hastigheten økte jvert minutt med 1 km t^-1^ til utmattelse. Underveis i testen ble det gitt verbal oppmuntring fra testleder, det var og testleder som justerte farten underveis. Testen ble gjennomført på en woodway (Modell, produsent) løpemølle. Hele testen ble gjennomført med kontinuerlig oksygenmåling hvert 30<!-- Hvis det er en kontinuerlig måling så skjer den ikke hvert 30 sekund? --> sekund. Oksygenmålingene ble gjennomført med en Vyntus CPX, mixing chamber (Vyntus CPX, Jaeger-CareFusion, UK). Ved målinger på Vyntus CPX ble det automatisk kalibrert for gass, volum og luftfuktighet før hver test. Oppvarmingen før testen var valgfri<!-- Men like mellom de to testene? -->, og varte fra 10-15 min. Underveis i oppvarmingen ble testprotokollen forklart for utøver, og eventuelle spørsmål om testen ble avklart. Under testen ble det målt<!-- Mer relevant å si hva som ble registrert? --> ml/min VO2, Ventilasjon (V’E), Pustefrekvens (BF), RER, hjertefrekvensen (HF). Umiddelbart etter testen ble det spurt om Borg skala <!-- Hva er Borg skalen? forklare mer detaljert -->(RPE), det ble og notert ned hva siste belastning var og hvor lenge utøver løp på denne belastningen. Et minutt etter testen ble det målt laktat (La) gjennom et fingerstikk og analysert gjennom Biosen blodlaktatmåler (Biosen C-line, EKF Diagnostics, Barleben, Germany), HF ble og notert ned.<!-- Hvorfor registreres HF/RPE/RER osv? Kriterier for VO2maks? --> 

Posttesten ble gjennomført på samme måte som pretesten, hvor samme protokoll ble gjennomført på nytt.
<!-- Jeg syns det er litt forvirrende med pre- og post-test da de ikke er noe definiert mellom disse (intervensjon eller lignenede). Bedre å snakket om test en og to? -->

<!--  Beskriv hvordan dere beregner reliabilitet -->

<!-- Datane finnes ikke i repository! Rapporten er ikke reproduserbar! -->


```{r, echo=FALSE, message=FALSE, warning=FALSE}
library(readxl)
library(tidyverse)

# Dat <- read_excel("~/Master/vo2maks arbeidskrav 1.xlsx") %>% 
#   # Dette er en mappe som ikke finnes i deres repository.. legg til filen i en mappe som 
#   # heter data. Bruk ikke mellomrum i filnavn.
#   mutate(diff = Post - Pre) %>%
#   
#   summarise(s = sd(diff),
#             te = s / sqrt(2),
#             m = mean(c(Pre, Post)),
#             cv = (te / m) * 100) 
# 
# 
# 
# 
# 
# cv <- round(Dat$cv, 2)
# 
# Standardavik <- round(Dat$s, 2)

```


## Resultat og diskusjon

Standardfeilen i studien var <!--  finnes ikke data --> %.

Standardaviket<!-- Se om disse er korrekt definiert --> i studien var <!--  finnes ikke data -->



```{r, echo=FALSE, message=FALSE, warning=FALSE}

library(tidyverse)
library(readxl)

# Data savnes i repositroy!
# Ta vekk # når data finnes
# ark3 <- read_excel("~/Master/vo2maks arbeidskrav 1 ark 2.xlsx")
# 
# # Printing the data set
# ark3
# 
# # Creating a boxplot of all values per group
# ggplot(ark3, aes(tid, vo2)) + geom_boxplot() + geom_jitter()
# 



```

Endringen fra pre til post-test kan forklares av ulike årsaker. Ved at både forsøksperson og testleder ved posttest hadde vært igjennom testen tidligere kan påvirke resultatene og forklare hvorfor gjennomsnittlig Vo2 er noe høyere ved posttest sammenlignet med pretest. Konfunderende faktorer som informasjon og kunnskap om testen (Halperin et al. 2015) kan ha vært mindre til stede ved posttest og dermed påvirket testutfallet.


## Referanser

